臺灣高等法院臺中分院刑事裁定　　　　 100年度交抗字第54號
抗　告　人
即受處分人　邱崑龍
上列抗告人因違反道路交通管理處罰條例案件，對於臺灣彰化地
方法院中華民國99年12月15日裁定（99年度交聲字第1265號），
提起抗告，本院裁定如下：
    主  文
抗告駁回。
    理  由
一、本案經本院審理結果，認原審裁定認事用法均無不當，應予
    維持，並引原審裁定書記載之事實、證據及理由（如附件）
    。
二、抗告意旨略以：本件原處分機關非以車籍所載地址（戶籍地
    ）彰化縣彰化市○○里○○鄰○○路690之4號以為送達，而以
    出生後原地址嘉義縣布袋鎮東港101 號以為送達，不獲會晤
    應受送達人時，改以投遞嘉義縣布袋鎮○○路79號以為送達
    ，由非同戶籍內年僅14歲，不具辨別事理之人蔡祐汝簽收，
    致抗告人未受通知，無法依規定期限內繳納罰鍰，原處分機
    關據此加重裁處抗告人新台幣6 仟元罰鍰，該送達顯不合法
    定程序，屬送達不合法，故原處分自始不生效力。原裁定以
    抗告人於抗告中或異議中自承其於95年3 月14日以收受該裁
    決書，堪認於當日已經送達抗告人，顯有謬誤，爰聲請撤銷
    原處分，並停止行政執行之進行等語。
三、經查：
  (一)抗告人所有、車牌號碼PY-4141號自小客車，於93年6 月3日
    上午10時29分許，行經國道一號南下229.5 公里路段處，超
    速19公里違規，經國道公路警察局第三警察隊員林分隊警員
    逕行舉發嗣後，交通部公路總局臺中區監理所彰化監理站依
    法為交通裁決，此有內政部警政署國道公路警察局公警局交
    字第ZCC511500 號舉發違反道路交通管理事件通知單、採證
    照片影本、交通部公路總局臺中區監理所彰化監理站違反道
    路交通管理事件彰監四字第裁64-ZCC511500號裁決書各一份
    （見原審卷第4頁、第5頁）附卷可稽，是本件超速違規事實
    明確，堪以認定。
  (二)按交通法庭認聲明異議不合法律上之程式，且無從補正者，
    應以裁定駁回之，道路交通案件處理辦法第18條定有明文。
    次按同一案件（內容相同之事實），僅得為一次司法機關審
    理之客體，又同一案件經判決確定後，即產生既判力，用以
    揭示行為人就同一事件僅受一次處罰，此為「一事不再理」
    原則，亦稱之為「一罪不二罰」原則，是以刑事訴訟法第30
    2條第1款規定，曾經判決確定者，法院應諭知免訴之判決；
    又上揭刑事訴訟法之規定，依道路交通管理處罰條例第89條
    前段規定，於法院受理有關交通事件，亦應予以準用，惟因
    道路交通聲明異議事件並無諭知免訴判決之規定，是以，應
    認其異議乃屬不合法律上之程式而予以駁回。
  (三)本件抗告人所據以爭執之交通違規事件，前業經抗告人提起
    聲明異議在案，並經原審彰化地方法院於95年9 月15日以95
    年度交聲更字第5 號裁定，認為原處分於法並無違誤，以實
    體上理由駁回異議。受處分人不服，向本院提起抗告，經本
    院於95年11月7日以95年度交抗字第761號裁定維持原審決定
    ，駁回抗告確定，亦有該裁定書一紙在卷可稽（見原審卷第
    7 頁）。抗告人再以同一交通違規事實，再向原審法院提出
    異議，因違反上揭所述之一事不再理原則，經原審法院以不
    合法律上之程式為由，駁回抗告人之聲請，於法即無不合。
    本件異議程序既非合法，自無從就抗告人所提實體上之事項
    為審酌。綜合上述，原審法院據以駁回異議，並無不當。本
    件抗告為無理由，應予駁回。
四、據上論結，應依道路交通案件處理辦法第26條，刑事訴訟法
    第412條，裁定如主文。
中    華    民    國   100    年    1     月    20    日
            刑事第三庭  審判長法  官  王  增  瑜
                              法  官  廖  柏  基
                              法  官  唐  光  義
以上正本證明與原本無異。
不得再抗告。
                              書記官  呂  安  茹
中    華    民    國   100    年    1     月    20    日
附件
臺灣彰化地方法院交通事件裁定        99年度交聲字第1265號
原處分機關  交通部公路總局臺中區監理所彰化監理站
即移送機關          設彰化縣花壇鄉○○村○○路○ 段457 號
異  議  人  邱崑龍  男  68歲（民國○○年○○月○日生）
即受處分人          身分證統一編號：Ｚ000000000號
                    住嘉義縣布袋鎮東港里東港101號
                    居彰化縣彰化市○○路690之4號
上列異議人即受處分人因違反道路交通管理處罰條例案件，對於
交通部公路總局臺中區監理所彰化監理站民國95年1 月25日所為
之處分（原處分案號：彰監四字第裁64—ZCC511500 號），聲明
異議，本院裁定如下：
    主  文
異議駁回。
    理  由
一、原處分意旨略以：本件異議人即受處分人邱崑龍於民國93年
    6 月3 日上午10時29分許，駕駛其所有車牌號碼PY－4141號
    自小客車，行經國道1 號南下229.5 公里處，因「在高速公
    路超速行駛」之違規事實，為內政部警政署國道公路警察局
    第三警察隊員林分隊員警依違反道路交通管理處罰條例第33
    條第1 項之規定，以公警局交字第ZCC511500 號違反道路交
    通管理事件通知單逕行舉發其違規，並於95年1 月25日以彰
    監四字第裁64－ZCC511500 號裁決書，裁處罰鍰新臺幣（下
    同）6000元。本案且經臺灣彰化地方法院95年度交聲更字第
    5 號裁定、臺灣高等法院臺中分院95年度交抗字第761 號裁
    定暨臺灣嘉義地法院99年度交聲字第517 號裁定、臺灣高等
    法院臺南分院99年度交抗字第179 號裁定等確定在案，因仍
    未繳納違規罰鍰，爰本站依道路交通管理處罰條例第67條規
    定並於5 年執行期間內移送行政執行處強制執行並無違誤等
    語。
二、異議意旨略以：原處分機關未能將彰監四字第裁64－ZCC511
    500 號裁決書寄至嘉義縣布袋鎮○○路79號，送達程序有瑕
    疵，又裁決書所載違規時間測速、拍照並無資料可茲佐證，
    顯不能認定有違規事實；另依行政執行法第7 條第1 項、行
    政罰法第27、28、44條等規定，行政機關之裁處權已超過3
    年而消滅，因此原處分機關之執行不合法，應即刻停止該處
    分之執行云云。
三、經查：
    （一）本件係受處分人邱崑龍於上開時、地因違反道路交通
          管理處罰條例第33條第1項之規定，為內政部警政署
          國道公路警察局第三警察隊員林分隊員警以公警局交
          字第ZCC511500號違反道路交通管理事件通知單逕行
          舉發其違規，並於95年1月25日以彰監四字第裁64－
          ZCC511500號裁決書，裁處罰鍰6000元，並已移請法
          務部行政執行署彰化行政執行處執行收繳等情，此有
          上開舉發違反道路交通管理事件通知單、交通部公路
          總局臺中區監理所彰化監理站違反道路交通管理事件
          裁決書、法務部行政執行署彰化行政執行處通知影本
          各1紙在卷可憑，且經本院調閱上開卷宗核閱屬實，
          堪先認定。
    （二）惟按交通法庭認聲明異議不合法律上之程式，且無從
          補正者，應以裁定駁回之，道路交通案件處理辦法第
          18條定有明文。次按同一案件（內容相同之事實），
          僅得為一次司法機關審理之客體，又同一案件經判決
          確定後，即產生既判力，用以揭示行為人就同一事件
          僅受一次處罰，此為「一事不再理」原則，亦稱之為
          「一罪不二罰」原則，是以刑事訴訟法第302 條第1
          款規定，曾經判決確定者，法院應諭知免訴之判決；
          又上揭刑事訴訟法之規定，依道路交通管理處罰條例
          第89條前段規定，於法院受理有關交通事件，亦應予
          以準用，惟因道路交通聲明異議事件並無諭知免訴判
          決之規定，是以，應認其異議乃屬不合法律上之程式
          而予以駁回。查異議人對於上開同一交通違規事實即
          原處分機關95年1 月25日彰監四字第裁64-ZCC511500
          號裁決書，前已聲明異議，本院於95年9 月15日以95
          年度交聲更字第5 號裁定認定「本案違規事實明確，
          異議無理由，又原處分於95年1 月25日裁決後，向受
          處分人原戶籍地址嘉義縣布袋鎮東港里101 號送達，
          因受處分人已遷離該址，雖非合法，惟受處分人於抗
          告狀中自承其於95年3 月14日已收受該裁決書，堪認
          原處分於當日已經送達受處分人，從而受處分人於95
          年3 月17日具狀向移送機關聲明異議，並未逾期，併
          予敘明」等情，裁定駁回聲明異議，異議人不服原裁
          定提出抗告，經臺灣高等法院臺中分院於95年11月7
          日以95年度交抗字第761 號裁定維持原審裁定，駁回
          抗告確定等情，此有各該裁定書在卷足憑（參卷附臺
          灣高等法院臺南分院99年度交抗字第179 號裁定），
          異議人以同一交通違規事實重複聲明異議，惟同一交
          通違規事實已有本院95年度交聲更字第5 號裁定及臺
          灣高等法院臺中分院95年度交抗字第761 號實體裁定
          確定在案，依上開說明，本於一事不再理原則，本件
          此部分聲明異議不合法律上之程式，亦無從補正，此
          部分之異議自屬無據。
    （三）次按94年2 月5 日制定公布，95年2 月5 日施行之行
          政罰法於該法第27條第1 、2 項分別規定：「行政罰
          之裁處權因3 年期間之經過而消滅。」、「前項期間
          ，自違反行政法上義務之行為終了時起算。但行為之
          結果發生在後者，自該結果發生時起算。」；又該法
          第45條規定：「本法施行前違反行政法上義務之行為
          應受處罰而未經裁處，於本法施行後裁處者，除第15
          條、第16條、第18條第2 項、第20條及第22條規定外
          ，均適用之。前項行政罰之裁處權時效，自本法施行
          之日起算。」是行政罰法施行前違反行政法上義務之
          行為應受處罰而未經裁處者，行政罰法第45條第2 項
          既有特別規定，即應適用其規定。準此，行政罰法上
          開規定，係針對該法施行前違反行政法上義務之行為
          應受處罰而未經裁處者，應自行政罰法95年2 月5 日
          施行之日起，計算3 年之裁處權時效。惟查異議人本
          件違規時間為93年6 月3 日，原處分機關既於95年1
          月25日即行政罰法上開施行日期前即已裁處，且未罹
          於3 年之裁罰權時效，異議人執此聲明異議，為無理
          由，應予駁回。
四、綜上所述，本件裁罰時，原處分機關之裁處權時效期間尚未
    罹於時效而消滅，其據以裁罰，自屬於法有據。又原處分機
    關為上開裁罰後5 年內依法移送法務部行政執行署彰化行政
    執行處強制執行，是與行政執行法第7 條第1 項之執行時效
    規定，核無不合，併此敘明。
據上論結，應依道路交通管理處罰條例第87條第2 項、道路交通
事件處理辦法第17條前段、第18條，裁定如主文。
中    華    民    國    99    年    12    月    15    日
                  交通法庭    法  官  胡宜如
以上正本證明與原本無異。
如不服本裁定，應於裁定送達後五日內向本院提出抗告狀(須附
繕本 )。
中    華    民    國    99    年    12    月    15    日
                              書記官  林淑文